【裁判字號】    99,訴,197
【裁判日期】    990712
【裁判案由】    毒品危害防制條例
【裁判全文】
臺灣臺中地方法院刑事判決               99年度訴字第197號
公  訴  人  臺灣臺中地方法院檢察署檢察官
被      告  甲○○
選任辯護人  方文獻律師
上列被告因毒品危害防制條例案件，經檢察官提起公訴（98年度
偵字第27928號、98年度毒偵字第3533號），本院判決如下：
    主    文
甲○○施用第一級毒品，累犯，處有期徒刑拾月，扣案之第一級
毒品海洛因壹包（驗餘淨重零點陸捌公克）、其內殘留第一級毒
品海洛因之注射針筒壹支，均沒收銷燬之；扣案之注射針筒肆支
，均沒收。又施用第二級毒品，累犯，處有期徒刑陸月。又販賣
第一級毒品，累犯，處有期徒刑拾伍年陸月，扣案之NOKIA 廠牌
行動電話壹支（序號：000000000000000，不含
門號0000000000號SIM 卡壹張）沒收；未扣案之販賣
第一級毒品所得新臺幣壹仟元沒收，如全部或一部不能沒收時，
以其財產抵償之。又販賣第一級毒品，累犯，處有期徒刑拾伍年
陸月，扣案之NOKIA 廠牌行動電話壹支（序號：0000000
00000000，不含門號0000000000號SIM 卡壹
張）沒收；未扣案販賣第一級毒品所得新臺幣壹仟元沒收，如全
部或一部不能沒收時，以其財產抵償之。應執行有期徒刑拾捌年
，扣案之第一級毒品海洛因壹包（驗餘淨重零點陸捌公克）、其
內殘留第一級毒品海洛因之注射針筒壹支，均沒收銷燬之；扣案
之注射針筒肆支、NOKIA 廠牌行動電話壹支（序號：00000
0000000000，不含門號0000000000號SIM
卡壹張），均沒收；未扣案之販賣第一級毒品所得合計新臺幣貳
仟元沒收，如全部或一部不能沒收時，以其財產抵償之。
    犯罪事實
一、甲○○前因於民國86年間，因施用毒品案件，經本院裁定送
    觀察、勒戒後，經評定認無繼續施用毒品傾向，於88年1 月
    21日執行完畢釋放出所，並由本院以86年度訴字第3085號判
    決免刑確定。又於前揭觀察、勒戒執行完畢釋放後5 年內之
    89年間，因施用毒品案件，經裁定送觀察、勒戒後，認有繼
    續施用毒品傾向，再裁定令入戒治處所施以強制戒治，於90
    年11月18日強制戒治執行完畢。復於94年間，因施用第一、
    二級毒品案件，經本院以94年度訴字第1317號分別判處有期
    徒刑7 月、1 年，應執行有期徒刑1 年5 月確定，於96年5
    月9 日執行完畢。詎猶不知悔改，分別為下列行為：
  (一)基於施用第一級毒品海洛因之犯意，於98年9 月8 日中午12
    時許，在停放於臺中市○○路之某自小客車上，以針筒注射
    方式，施用第一級毒品海洛因1 次；另基於施用第二級毒品
    之犯意，於98年9 月8 日下午4 時10分許為警採集尿液回溯
    96小時內之某時（不含公權力拘束期間），在不詳處所，以
    不詳方式，施用第二級毒品甲基安非他命1 次。
  (二)又明知海洛因為毒品危害防制條例第2 條第2 項第1 款所列
    之第一級毒品，不得非法販賣、持有，竟基於販賣第一級毒
    品海洛因以牟利之犯意：
  (1)於98年8 月21日下午1 時18分43秒許，乙○○以其持用之門
    號0000000000號行動電話，撥打甲○○持用之門號00000000
    00號行動電話聯絡洽購海洛因交易事宜後，甲○○即於同日
    下午1 時40分許，在臺中縣豐原市國道一號高速公路豐原交
    流道下，以新臺幣（下同）1000元之代價，販賣海洛因1 包
    予乙○○，並當場向乙○○收取1000元，而販賣第一級毒品
    海洛因1 次。
  (2)於98年9 月4 日晚間8 時35分9 秒許至8 時45分53秒許，丙○○以其持用之門號0000000000號電話，撥打甲○○持用之
    門號0000000000號行動電話聯絡洽購海洛因交易事宜2 次後
    ，甲○○即於同日晚間8 時50分許，在約定之臺中縣潭子鄉
    ○○路與圓通南路交岔口之全國電子商店前，以1000元之代
    價，販賣海洛因1 小包予丙○○，並當場向丙○○收取1000
    元，而販賣第一級毒品海洛因1 次。
  (三)嗣於98年9 月8 日下午2 時40分許，甲○○因另涉毒品案件
    遭通緝，為警在臺中市○○區○○路與后庄北路口之2299-T
    Y 號自小客車內緝獲，並當場扣得其所有欲供己施用之第一
    級毒品海洛因1 包（驗餘淨重0.68公克）、供施用海洛因使
    用之其內殘留第一級毒品海洛因之注射針筒1 支、預備供施
    用海洛因使用之注射針筒4 支、供販賣毒品所用之NOKIA 廠
    牌行動電話1 支（序號：000000000000000 ，含門號000000
    0000號SIM 卡1 張），及塑膠鏟杓3 支、塑膠管1 支、電子
    磅秤1 台、NOKIA 廠牌行動電話1 支（序號：000000000000
    000000，含門號0000000000號SIM 卡1 張）、BENK廠牌行動
    電話1 支（含門號0000000000號SIM 卡1 張）等物。
二、案經臺中縣警察局移送臺灣臺中地方法院檢察署檢察官偵查
    起訴。
    理    由
壹、證據能力方面：
一、按被告以外之人於審判外之言詞或書面陳述，除法律有規定
    者外，不得作為證據；又被告以外之人於檢察事務官、司法
    警察官或司法警察調查中所為之陳述，與審判中不符時，其
    先前之陳述具有較可信之特別情況，且為證明犯罪事實存否
    所必要者，得為證據，刑事訴訟法第159 條第1 項、第159
    條之2 分別定有明文。查本案證人丙○○、乙○○於警詢中
    所為之陳述，為審判外之言詞陳述，且渠等嗣後既均經本院
    傳訊到庭結證陳述，前開渠等於審判外之陳述筆錄又查無刑
    事訴訟法第159 條之1 至第159 條之5 所設例外具有較可信
    之特別情況，可認足以取代渠等於審判中之陳述，自不得執
    為被告犯罪之證據。是證人丙○○、乙○○於警詢時之陳述
    ，自無證據能力。
二、次按被告以外之人於偵查中向檢察官所為之陳述，除顯有不
    可信之情況者外，得為證據，刑事訴訟法第159 條之1 第2
    項定有明文。又按詰問權係指訴訟上當事人有在審判庭輪流
    盤問證人，以求發現真實，辨明供述證據真偽之權利。於現
    行刑事訴訟制度之設計，以刑事訴訟法第166 條以下規定之
    交互詰問為實踐，屬於人證調查證據程序之一環；與證據能
    力係指符合法律所規定之證據適格，而得成為證明犯罪事實
    存在與否之證據適格，性質不同。偵查中檢察官為蒐集被告
    犯罪證據，訊問證人在於確認被告嫌疑有無及內容，與審判
    期日透過當事人攻防，調查證人認定事實之性質及目的有別
    。偵查中訊問證人，法無明文必須傳喚被告使之得以在場；
    刑事訴訟法第248 條第1 項前段雖規定「如被告在場者，被
    告得親自詰問」，事實上亦難期被告有於偵查中行使詰問權
    之機會。此項未經被告詰問之被告以外之人於偵查中向檢察
    官所為之陳述，依刑事訴訟法第159 條之1 第2 項規定，原
    則上屬於法律規定為有證據能力之傳聞證據，於例外顯有不
    可信之情況，始否定其證據能力。是得為證據之被告以外之
    人於偵查中向檢察官所為之陳述，因其陳述未經被告詰問，
    應認屬於未經合法調查之證據，非屬無證據能力，而禁止證
    據使用。此項詰問權之欠缺，非不得於審判中由被告行使以
    補正，而完足為經合法調查之證據（最高法院96年度台上字
    第4365號判決要旨參照）。查證人丙○○、乙○○於檢察官
    偵查中所為之陳述，固屬被告以外之人於審判外之陳述而為
    傳聞證據，惟渠等於偵查中作證前，既均經檢察官告以具結
    義務及偽證處罰並命朗讀後具結（見98年度他字第4440號偵
    查卷第22頁、第29頁背面），以偽證罪責擔保其證詞之真實
    性，且渠等作成證詞之過程並無顯不可信之狀況，依上說明
    ，本屬有證據能力之傳聞證據，雖未經被告於偵查程序為詰
    問，但證人丙○○、乙○○於本院審理時經以證人身分到庭
    補正詰問程序，而完足為合法調查之證據，以證人丙○○、
    乙○○於偵查中之陳述作為被告犯罪證據，應屬適當，自有
    證據能力。
三、通訊監察錄音之譯文，僅屬依據監聽錄音結果予以翻譯之文
    字，固具文書證據之外觀，但實際上仍應認監聽所得之錄音
    帶或光碟，始屬調查犯罪所得之證物，乃係刑事訴訟法第16
    5 條之1 第2 項所稱之證物，如其蒐證程序合法，並經合法
    調查，自具證據能力。因此檢察官如提出通訊監察錄音之譯
    文為其證據方法，實乃以其監聽所得之錄音帶或光碟，為調
    查犯罪所得之證物，法院本應依刑事訴訟法第165 條之1 所
    列之方法調查，以判斷該錄音帶或光碟是否與通訊監察錄音
    之譯文相符。而監聽錄音製作之譯文，雖通常為偵查犯罪機
    關單方面製作，然若被告或訴訟關係人對其真實性並無爭執
    ，經法院於審判期日提示譯文供當事人辨認、表示意見並為
    辯論者，程序自屬適法（最高法院95年度臺上字第295 號、
    94年度臺上字第4665號、第1270號、93年度臺上字第6510號
    判決意旨參照）。即警察機關對犯罪嫌疑人依法監聽電話所
    製作之通訊監察紀錄譯文，實乃該監聽電話錄音之派生證據
    ，是倘係公務員依法定程序而取得，被告或訴訟關係人就其
    真實性復無爭執，法院並曾依刑事訴訟法第165 條第1 項規
    定，踐行證據調查之法定程序，向被告宣讀或告以要旨，則
    其自得採為認定被告有罪之基礎，而有證據能力。本件卷附
    通訊監察譯文，均係依合法核發之通訊監察書而為實施，且
    其各該監聽期間、監聽電話號碼悉與通訊監察書所核准之範
    圍相符，有本院98年8 月19日98年聲監字第895 號通訊監察
    書暨電話附表各1 份附卷可稽（見警卷(二)第32至34頁），該
    等通訊監察所取得之證據資料經警製作為譯文後，復業經本
    院踐行證據調查之法定程序，於審判期日向被告宣讀或告以
    要旨，而被告及其辯護人均表示沒有意見，且被告辯護人更
    於本院準備程序明示不爭執其證據能力（見本院卷第41頁）
    ，揆諸上開說明，卷附通訊監察譯文自亦有證據能力。
四、另按被告以外之人（包括證人、鑑定人、告訴人、被害人及
    共同被告等）於審判外之陳述雖不符刑事訴訟法第159 條之
    1 至之4 等4 條之規定，而經當事人於審判程序同意作為證
    據，法院審酌該言詞陳述或書面陳述作成時之情況，認為適
    當者，亦得為證據；當事人、代理人或辯護人於法院調查證
    據時，知有刑事訴訟法第159 條第1 項不得為證據之情形，
    而未於言詞辯論終結前聲明異議者，視為有前項之同意，同
    法第159 條之5 定有明文。立法意旨在於傳聞證據未經當事
    人之反對詰問予以核實，原則上先予排除。惟若當事人已放
    棄反對詰問權，於審判程序中表明同意該等傳聞證據可作為
    證據；或於言詞辯論終結前未聲明異議，基於尊重當事人對
    傳聞證據之處分權，及證據資料愈豐富，愈有助於真實發見
    之理念，且強化言詞辯論主義，使訴訟程序得以順暢進行，
    上開傳聞證據亦均具有證據能力。查檢察官、被告及辯護人
    對於本案卷內其餘相關文書卷證資料之證據能力，於本院99
    年2 月11日準備程序中均表示沒有意見等語（見本院卷第41
    ），且檢察官、被告及辯護人就上述證據資料，並未就有合
    於刑事訴訟法第159 條第1 項不得為證據之情形於本院言詞
    辯論終結前聲明異議，而上述證人之證述、文書卷證資料亦
    經本院於審理期日逐一提示、朗讀，並告以要旨，本院復審
    酌相關證人證述筆錄製成、文書卷證資料取得，並無證據顯
    示有何違背程序規定情事，依據上述之說明，均應具有證據
    能力。
貳、實體方面：
一、有關施用第一、二級毒品部分：
    訊據被告甲○○固坦承施用第一級毒品海洛因及第二級毒品
    甲基安非他命之犯行，惟辯稱：兩種毒品是混合在一起，同
    時置於針筒注射施用云云。經查：
  (一)被告於98年9 月8 日下午2 時40分許為警查獲後，於同日下
    午4 時10分許所採取之尿液，經送請銓昕科技股份有限公司
    以氣相層析質譜儀分析法即GC/MS 鑑驗結果，確呈嗎啡及甲
    基安非他命陽性反應，有銓昕科技股份有限公司濫用藥物尿
    液檢驗報告書、臺中縣警察局刑警大隊偵三隊委託尿液代號
    、真實姓名對照表及尿液採證同意書各1 紙在卷可稽（見98
    年度毒偵字第3533號偵查卷第25頁、警卷(一)第12至13頁），
    足認被告自白施用海洛因及甲基安非他命，核與事實相符，
    應堪採信。
  (二)被告雖辯稱其係將海洛因及甲基安非他命兩種毒品混在一起
    ，同時置於針筒注射施用云云。惟查，海洛因係中樞神經抑
    制劑，會產生似Morphine之上脊椎止痛、欣快感、呼吸及精
    神抑制、縮瞳、抑制腸胃道等作用，其施用方式常見加於香
    菸或菸草中，或利用注射針具為靜脈注射。而甲基安非他命
    係中樞神經興奮劑，會刺激交感神經α及β受體，而對周邊
    交感神經產生興奮作用，在心臟血管系統，會出現心悸、臉
    部潮紅、出汗、心跳過速、血管收縮、血壓升高，由於甲基
    安非他命親脂性強，施用方式多將甲基安非他命置於玻璃瓶
    、果汁罐、吸管、導管中，以煙燻燒烤之方式，利用煙霧狀
    吸入法，經肺部微血管，迅速進入血流而通過血腦障壁，產
    生興奮中樞神經之效果。由於海洛因與甲基安非他命作用機
    轉及施用方式有以上之差異，各有其對人體生理上之影響，
    二者之藥性、作用，施用後之反應及效果，完全相異，二者
    之成分、純度、施用方式，均不相同，若將之混合施用無異
    造成浪費，對於施用人是否會將其混合施用，即有疑問。又
    參酌被告於98年9 月9 日警詢時供述：伊最後1 次係於98年
    9 月8 日中午12時許施用海洛因，伊另亦有施用甲基安非他
    命，但係4 至5 天才施用1 次等語（見警卷(一)第6 至7 頁）
    ；於98年9 月9 日檢察官偵查中亦供承：伊係於98年9 月初
    ，施用海洛因及甲基安非他命各1 次等語（見98年度毒偵字
    第3533號偵查卷第6 頁），均未曾供述係混合上開兩種毒品
    同時施用，倘被告係同時一起施用海洛因及甲基安非他命，
    則其於警詢及偵查中豈有未供述係同時施用，反明白供述係
    分別施用之理？且扣案之注射針筒5 支其中1 支，係供被告
    本次施用毒品所使用等情，亦據被告於本院審理時供明在卷
    （見本卷第70頁背面），而扣案之注射針筒5 支，經送請行
    政院衛生署草屯療養院鑑定之結果為：檢體編號B0000000號
    注射針筒乙支，檢出海洛因；檢體編號B0000000至B0000000
    注射針筒各乙支，均未檢出管制藥品或毒品成份等情，有該
    院草療鑑字第0990400127號鑑定書1 份附卷可稽（見本院卷
    第91頁），則倘被告係將海洛因及甲基安非他命混合置於注
    射針筒中注射使用，上開注射針筒內理應有甲基安非他命殘
    留，焉有未能檢出甲基安非他命之可能？綜此各節，足見被
    告辯稱其係混合施用海洛因及甲基安非他命云云，顯屬事後
    卸責之詞，不足採信。
  (三)再按甲基安非他命經口服投與後約百分之70於24小時內自尿
    中排出，約百分之90於96小時內自尿中排出，由於目前國內
    尿液中甲基安非他命之檢驗僅為鑑定其是否呈陽性反應尚未
    定其含量，且甲基安非他命成分之檢出與其投與方式，投與
    量、個人體質、採尿時間與檢測儀器之精密度等諸多因素有
    關，因此僅憑尿液中呈安非他命陽性反應，並無法確實推算
    吸食時間距採集時間之長短，惟依上述資料推斷，最長可能
    不會超過4 日等情，並有行政院衛生署藥物食品檢驗局於81
    年2 月8 日81藥檢壹字第1156號函示足參。被告雖於本院供
    述其係於98年9 月8 日中午12時許，在停放於臺中市○○路
    之某自小客車上，以將海洛因及甲基安非他命同時置於針筒
    內混合施用等語（見本院卷第40頁），然被告應非混合施用
    海洛因及甲基安非他命等情，已經本院認定如前，參以扣案
    之注射針筒1 支確僅檢出海洛因成分，而被告亦供承扣案之
    注射針筒5 支其中1 支係供其本次施用毒品所用等情，亦如
    前述，則被告應係分別於98年9 月8 日中午12時許，在停放
    於臺中市○○路之某自小客車上，以將海洛因置於針筒注射
    之方式，施用第一級毒品海洛因1 次，及於98年9 月8 日下
    午4 時10分許為警採集尿液回溯96小時內之某時（不含公權
    力拘束期間），在不詳處所，以不詳方式，施用第二級毒品
    甲基安非他命1 次之事實，應足認定。
  (四)此外，復有海洛因1 包、前開其內殘留第一級毒品海洛因之
    注射針筒1 支及注射針筒4 支扣案可佐；而扣案之海洛因1
    包（驗餘淨重0.），經送往行政院衛生署草屯療養院鑑定結
    果，送驗白色粉末確檢出海洛因，亦有該院草療鑑字第0980
    900071號鑑定書1 紙附卷可稽（見98年度毒偵字第3533號偵
    查卷第19頁）。從而，此部分事證明確，被告上開施用第一
    級毒品及第二級毒品之犯行，洵堪認定。
  (五)按施用第一、二級毒品為犯罪行為，毒品危害防制條例第10
    條定有處罰明文。故施用第一級毒品者，依前揭規定本應科
    以刑罰。惟基於刑事政策，對合於一定條件之施用者，則依
    同條例第20條、第23條之規定，施以觀察、勒戒及強制戒治
    之保安處分。現行毒品危害防制條例於92年7 月9 日修正公
    布，自93年1 月9 日施行，其中第20條、第23條將施用毒品
    之刑事處遇程式，區分為「初犯」及「5 年內再犯」、「5
    年後再犯」。依其立法理由之說明：「初犯」，經觀察、勒
    戒或強制戒治後，應為不起訴處分或不付審理之裁定；經觀
    察、勒戒或強制戒治執行完畢釋放後，「5 年內再犯」者，
    因其再犯率甚高，原實施之觀察、勒戒及強制戒治既已無法
    收其實效，爰依法追訴或裁定交付審理。至於經觀察、勒戒
    或強制戒治執行完畢釋放後，「5 年後再犯」者，前所實施
    之觀察、勒戒或強制戒治已足以遮斷其施用毒品之毒癮，為
    期自新及協助其斷除毒癮，仍適用「初犯」規定，先經觀察
    、勒戒或強制戒治之程式。從而依修正後之規定，僅限於「
    初犯」及「5 年後再犯」二種情形，始應先經觀察、勒戒或
    強制戒治程式。倘被告於5 年內已再犯，經依法追訴處罰，
    縱其第3 次（或第3 次以上）再度施用毒品之時間，在初犯
    經觀察、勒戒或強制戒治執行完畢釋放5 年以後，已不合於
    「5 年後再犯」之規定，且因已於「5 年內再犯」，顯見其
    再犯率甚高，原實施觀察、勒戒或強制戒治，已無法收其實
    效，即應依該條例第10條處罰（最高法院95年度第7 次刑事
    庭會議決議參照）。查被告前於86年間，因施用毒品案件，
    經本院裁定送觀察、勒戒後，經評定認無繼續施用毒品傾向
    ，於88年1 月21日執行完畢釋放出所，並由本院以86年度訴
    字第3085號判決免刑確定。又於前揭觀察、勒戒執行完畢釋
    放後5 年內之89年間，因施用毒品案件，經裁定送觀察、勒
    戒後，認有繼續施用毒品傾向，再裁定令入戒治處所施以強
    制戒治，於90年11月18日強制戒治執行完畢。復於94年間，
    因施用第一、二級毒品案件，經本院以94年度訴字第1317號
    分別判處有期徒刑7 月、1 年，應執行有期徒刑1 年5 月確
    定等情，有臺灣臺中地方法院檢察署刑案資料查註紀錄表、
    全國施用毒品案件紀錄表及臺灣高等法院被告前案紀錄表在
    卷可參。是被告既於觀察、勒戒執行完畢釋放後5 年內，再
    犯上開施用毒品案件，則其犯本案施用毒品犯行之時間，雖
    距前述觀察、勒戒執行完畢釋放後已逾5 年，揆諸首開說明
    ，仍應依法論科。
二、有關販賣第一級毒品部分：
    訊據被告甲○○對於門號0000000000號行動電話為其所持有
    使用之事實，固供認不諱，惟矢口否認有何販賣第一級毒品
    海洛因之犯行，辯稱：伊與乙○○、丙○○均不太熟，乙○○雖撥打上開電話給伊，但之後伊即關機，亦未外出；另因
    伊表哥丁○○曾借用伊前開行動電話撥打電話予丙○○，故
    丙○○始會知悉伊持用之上開行動電話門號，但當天係丁○○前往全國電子販賣毒品予丙○○，伊並未有販賣海洛因之
    行為云云。經查：
  (一)關於事實欄一(二)(1)所示販賣第一級毒品海洛因予乙○○部分
    ：
  1.前揭被告販賣第一級毒品海洛因予乙○○之事實，業據證人
    乙○○於檢察官偵查中具結證述：「（你的行動電話幾號？
    ）0000000000號。」、「（﹝提示行動電話0000-000000 號
    與0000-000000 號於98年8 月21日13時18分43秒之通話譯文
    ﹞卷附譯文內容是否為你與甲○○之通話內容？）是。」、
    「（上開對話內容所指為何？）都是我要向甲○○購買毒品
    海洛因的對話內容。」、「（卷附譯文中所示，何者為交易
    毒品之代號？﹝提示譯文﹞）我向他提到：『你不要關機了
    ，去找你方便嗎？』，意思就是我要跟他購買毒品海洛因，
    我這樣講他就知道了，我沒有在電話裡面講數量，現場交易
    時才會向甲○○說我要的數量，他也知道我的習慣，一次就
    是要購買1000元的海洛因，每次交易的地點都是在臺中縣豐
    原市國道一號的豐原交流道下，所以也不用講地點。」、「
    （98年8 月21日何時完成毒品交易？）我在當日下午1 點40
    分左右，在臺中縣豐原市國道一號豐原交流道下，我用1000
    元的代價跟甲○○購買海洛因1 小包。」、「（你向甲○○
    購買毒品的時候，有無先和其他藥頭聯繫？）沒有。都是直
    接跟甲○○約，再直接由甲○○來賣。」等語（見98年度他
    字第4440號偵查卷第28至29頁）；於本院審理時證述：「（
    檢察官問：是不是有使用0000000000手機？）有的。」、「
    （檢察官問：你在警局說98年6 月由你表哥丙○○介紹認識
    的，是否實在？）是的。」、「（檢察官問：﹝提示警卷21
    頁甲○○與乙○○98年8 月21日通話譯文﹞電話中你講說，
    你不要關機，去找你方便嗎，這是什麼意思？）我過去找他
    買海洛因。」、「（檢察官問：﹝提示他字第4440號卷第28
    頁背面乙○○偵訊筆錄﹞你在偵查中說是在當日下午1 點40
    分左右，在臺中縣豐原市國道1 號高速公路豐原交流道下，
    用1000元代價跟甲○○買海洛因1 包，你當時的陳述是否正
    確？）是的。」、「（檢察官問：你們為何約在豐原交流道
    下面？）因為我開大車，交流道下面路比較寬。」、「（檢
    察官問：你確定這一次約在交流道下面，你有給甲○○1000
    元？）是的。」、「（檢察官問：98年8 月21日交易這天你
    只有一個人過去？）是的。」、「（檢察官問：甲○○是否
    只有一個人過來？）是的。」、「（檢察官問：你們是不是
    一手交錢，一手交貨？）是的。」、「（辯護人問：為什麼
    你通聯紀錄裡面，只有說你不要關機了，去找你方便嗎，就
    表示是要用1000元買海洛因的意思？」之前有一次，我們也
    是這樣子講，因為在電話中不要講的太明確。」、「（審判
    長問：﹝提示他字卷第28頁背面﹞你在偵查中，你跟甲○○
    購買海洛因時，不會在電話中講數量，現場交易時才會跟他
    說你要的數量，他也知道你的習慣，一次就是購買10 00 元
    海洛因，每次交易地點都是在豐原交流道下，所以不用講地
    點，與你剛剛所述並不同，究竟實際情形是如何？）電話中
    我不會講數量跟地點，只要講我要去找他，他就知道。」等
    語綦詳（見本院卷第67至70頁）。
  2.參諸被告所持用之0000000000號行動電話與證人乙○○所使
    用之0000000000號行動電話，於98年8 月21日下午1 時18分
    43秒通話之通訊監察譯文內容（A 即被告，B 即證人乙○○
    ）所示：「B ：大頭喔。A ：嗯。B ：你終於肯接電話，整
    天找不到你。A ：我人在難過。B ：感冒喔。A ：對。B ：
    你不要在關機了，去找你方便嗎。A ：好。B ：你不要在關
    機。A ：你打83。B ：我不知道電話。A ：我等一下射過去
    給你。B ：好。」（見警卷(二)第5 頁），又衡諸海洛因係第
    一級毒品，無論持有、施用、販賣，均屬違法行為，為治安
    機關所嚴查，此為眾所週知，毒品交易均於隱密下進行，其
    以通信聯絡亦鮮有明白直接以「毒品」、「海洛因」等名稱
    或相近之用語稱之，向以暗語或彼此已有默契之含混語意而
    為溝通，是依上開通訊監察譯文所示，雖未見雙方明言購買
    毒品之說詞，惟經核證人乙○○於偵查中及本院審理時先後
    指證情節，就關於其向被告購買海洛因之時間、地點、數量
    、金額及確實完成交易而取得海洛因細節，前後一致，若非
    屬實，證人乙○○應無法就該交易事實之細節均能為前後一
    致之證述，且經核上揭通訊內容亦與證人乙○○前揭所述其
    向被告購買毒品不會於電話中提及數量與地點，只須提及其
    要去找被告，被告即知悉等語相符，而被告與乙○○均係正
    常智識程度之人，倘若被告未曾實際販賣海洛因予乙○○或
    與乙○○間已有交易毒品之共識，豈可能憑空想像為之，是
    上開98年8 月21日之通訊內容雖不足以單獨證明被告於上開
    時點販賣海洛因予乙○○之行為，惟已經足以佐證證人乙○○證述於上開時、地與被告有交易海洛因之情節，應非子虛
    ，而堪採信。又前揭行動電話通訊監察譯文與證人乙○○之
    證述有相當之關聯性，足以補強證人乙○○之證詞，而擔保
    其前開所稱向被告購買海洛因之真實性，綜上事證，足見被
    告確有於犯罪事實欄「一」(二)(1)所載時、地，販賣第一級毒
    品海洛因予乙○○之事實，應堪認定。被告辯稱未販賣海洛
    因予證人乙○○云云，應係卸責之詞，不足採信。
  (二)關於事實欄一(二)(2)所示販賣第一級毒品海洛因予丙○○部分
    ：
  1.前揭被告販賣第一級毒品海洛因予丙○○之事實，業據證人
    丙○○於檢察官偵查中具結證述：「（你的行動電話幾號？
    ）0000-000000號，這是我老闆林標貴給我使用的。」、「
    （﹝提示行動電話0000-000000 號與0000-000000 號於98年
    9 月4 日之通話譯文﹞卷附譯文內容是否為你與甲○○之通
    話內容？）是。」、「（上開對話內容所指為何？）是我要
    向甲○○購買毒品海洛因的對話內容。」、「（﹝提示行動
    電話0000-000000 號與0000-000000 號於98年9 月4 日之通
    話譯文﹞卷附譯文中所示，何者為交易毒品之代號？）『一
    張』指的就是1000元的海洛因，『全國電子』是指臺中縣潭
    子鄉○○路與圓通南路交岔口之全國電子商店，也就是我們
    的交易地點。」、「（98年9 月4 日何時完成毒品交易？）
    我在當日晚上8 點50分左右，也就是在指臺中縣潭子鄉○○
    路與圓通南路交岔口之全國電子商店前，我用1000元的代價
    跟甲○○購買海洛因1 小包。」、「（你向甲○○購買毒品
    的時候，有無先和其他藥頭聯繫？）沒有。都是直接跟甲○○約，再直接由甲○○來賣。」等語（見98年度他字第4440
    號偵查卷第22頁背面至21頁）；於本院審理時證述：「（檢
    察官問：98年9 月份有無施用海洛因？）有的。」、「（檢
    察官問：當時施用的海洛因向何人拿？）甲○○。」、「（
    檢察官問：你手機幾號？）忘記了。」、「（檢察官問：是
    否0000000000？）是的。」、「（檢察官問：這支手機是你
    名字或別人？）以前老闆的。」、「（檢察官問：是否叫林
    標貴？）是的。」、「（檢察官問：﹝提示警卷第14頁丙○○與甲○○通聯譯文﹞你在去年9 月4 日有兩通電話與被告
    甲○○有聯絡，時間分別為晚上8 點35分、8 點45分，做何
    事？）我應該是要過去找他買海洛因。」、「（檢察官問：
    你說一張是何意？）1000元海洛因。」、「（檢察官問：全
    國電子地址是否在臺中縣潭子鄉○○路與圓通南路交岔口？
    ）是的。」、「（檢察官問：你跟甲○○約的時候，你有無
    跟別人一起過去？）沒有。」、「（檢察官問：甲○○有無
    帶別人過來？）沒有。」、「（檢察官問：你們是否一手交
    錢，一手交貨？）是的。」、「（檢察官問：你怎麼會認識
    甲○○？）以前就認識，我們是同鄉。」、「（檢察官問：
    認識有無超過10年？）有的。」、「（檢察官問：是何人介
    紹你說甲○○有販賣海洛因？）沒有人介紹，是我問甲○○
    的。」、「（檢察官問：你除了跟甲○○買過海洛因，有無
    跟丁○○買過海洛因？）很少。」、「（檢察官問：9 月4
    日通聯紀錄你可以確定是跟甲○○購買的，不是跟丁○○購
    買？）不是。」、「（檢察官問：你會不會搞錯？）不會。
    」、「（檢察官問：你確定剛剛給你所看的通聯紀錄與你通
    話的人是甲○○？）是的。」、「（辯護人問：通訊譯文所
    寫只有一張，你剛說是1000元海洛因，為什麼你講一張就表
    示要買海洛因1000元？）1000元就是一張，海洛因沒有在賣
    100 元的。」、「（審判長問：你在98年9 月4 日之前，你
    有跟甲○○約在全國電子見面過？）忘記了。」、「（審判
    長問：你們為何會有默契知道是要到臺中縣潭子鄉○○路與
    圓通南路交岔口之全國電子商店？）因為潭子鄉就只有這家
    全國電子，而且我沒有車子，必須走路，所以甲○○知道我
    就只能走到那家全國電子。」、「（審判長問：你如何知道
    甲○○0000000000的電話？）是我問甲○○的。」、「（審
    判長問：你和甲○○在98年9 月4 日相約在潭子鄉的全國電
    子，交易壹包價值壹仟元海洛因，交易有無成功？）有。」
    、「（審判長問：拿海洛因給你的確實是甲○○？）是的。
    」等語屬實（見本院卷第63頁背面至第67頁）。
  2.參諸被告所持用之0000000000號行動電話與證人丙○○所使
    用之0000000000號行動電話，於98年9 月4 日晚間8 時35分
    9 秒及同日晚間8 時45分53秒通話之通訊監察譯文內容（A
    即被告，B 即證人丙○○）所示：「B ：我阿發。A ：嗯。
    B ：你現在好嗎？A ：好。B ：我過去找你。A ：好。B ：
    好，你不要在關機了，去找你方便嗎。A ：好，我縱貫路（
    譯文誤植為蹤冠路）全國電子這邊。B ：我現在過去。」、
    「B ：我到了。A ：你要怎麼用。B ：一樣一張給我，你在
    哪？A ：後面這，你在哪？B ：全國電子門口。A ：好，等
    5 分鐘。B ：喔。」（見警卷(二)第7 頁），又衡諸海洛因係
    第一級毒品，無論持有、施用、販賣，均屬違法行為，為治
    安機關所嚴查，此為眾所週知，毒品交易均於隱密下進行，
    其以通信聯絡亦鮮有明白直接以「毒品」、「海洛因」等名
    稱或相近之用語稱之，向以暗語或彼此已有默契之含混語意
    而為溝通，是依上開通訊監察譯文所示，雖未見雙方明言購
    買毒品之說詞，惟經核證人丙○○於偵查中及本院審理時先
    後指證情節，就關於其向被告購買海洛因之時間、地點、數
    量、金額及確實完成交易而取得海洛因等細節，前後一致，
    若非屬實，證人丙○○應無法就該交易事實之細節均能為前
    後一致之證述，且上開通訊內容確有約定交易之地點、數量
    、金額，足徵證人丙○○證述有於上開對話後，於上揭時、
    地與被告交易海洛因之情節，尚非憑空虛捏，而堪採信。再
    前揭行動電話通訊監察譯文與證人丙○○之證述有相當之關
    聯性，足以補強證人丙○○之證詞，而擔保其前開所供向被
    告購買海洛因之真實性。從而，被告確有於犯罪事實欄「一
    」(二)(2)所示販賣第一級毒品海洛因予丙○○之事實，應堪認
    定。
  3.被告雖以前揭情詞置辯。惟查證人丙○○持用之門號000000
    0000號行動電話，與被告持用之0000000000號行動電話，於
    98年9 月4 日晚間8 時35分9 秒及同日晚間8 時45分53秒之
    前揭2 通通話內容，乃係被告與證人丙○○間之對話，且於
    上開對話後，於前揭時、地與證人丙○○交易海洛因者亦係
    被告等情，業據證人丙○○證述明確，已如前述。又證人即
    被告表哥丁○○亦於本院審理時證述：伊平常不會以被告手
    機聯絡他人，前揭證人丙○○、乙○○2 人之通話內容並非
    伊與渠等之對話內容，伊個人販賣毒品予丙○○、乙○○部
    分均已遭判刑，且伊亦係以所持用之門號0000000000號行動
    電話與丙○○、乙○○等人聯絡，不會使用被告持用之上開
    門號0000000000號行動電話作為販賣毒品之聯絡工具等語（
    見本院卷第60頁背面至第62頁），核與證人丙○○前開證述
    相符，再參以證人丙○○僅係單純購毒供己施用者，被告亦
    於警詢時供承與證人丙○○、乙○○、丁○○並無怨隙等情
    （見警卷(二)第2 至3 頁、警卷(一)第12頁），衡情證人丙○○
    、乙○○、丁○○當無甘冒偽證罪之處罰風險，而設詞誣陷
    被告之必要，是證人丙○○等人上開證詞，應足採信。被告
    所辯應屬事後卸責之詞，不足為採信。
  (三)末按邇來政府為杜絕毒品氾濫，毒害人民甚深，再三宣導民
    眾遠離毒品、媒體之報導既深且廣，對於毒品之禁絕，應為
    民眾所熟悉；被告既為智識健全之成年人，且在本案之前即
    有毒品前科，有臺灣高等法院被告前案紀錄表在卷可參，對
    此自無不知之理。又政府對於查緝施用、轉讓及販賣毒品無
    不嚴格執行，且販賣毒品罪更係重罪，設若無利可圖，衡情
    一般持有毒品者，當不致輕易將持有毒品交付他人。何況第
    一級毒品海洛因之取得不易及物稀價昂之情形，苟被告於有
    償交付毒品海洛因給上開證人之交易過程中，並無利益可圖
    ，此無異謂其係在甘冒被查獲並被移送法辦之風險之情形下
    ，費時費事而平白將第一級毒品海洛因轉讓給並無特殊情誼
    之人施用，此情顯難認符情理，是被告購入上開毒品海洛因
    之價格，應較其出售之價格為低，而有從中賺取買賣價差牟
    利之意圖及事實，應屬合理之認定。再者，販賣毒品海洛因
    係違法行為，非可公然為之，而海洛因亦無公定價格，係可
    任意分裝增減分量，且每次買賣之價格、數量，亦隨時依雙
    方之關係深淺、資力、需求量、對行情之認知、來源是否充
    裕、查緝是否嚴緊、購買者被查獲時供述購買對象之可能風
    險之評估等因素，而異其標準，機動調整，非可一概論之。
    從而販賣之利得，除非經行為人詳細供出各次所販賣之毒品
    之進價及售價，且數量俱臻明確外，實難察得其交易實情。
    然販賣者從價差或量差中牟利，方式雖異，惟其販賣行為在
    意圖營利則屬同一。從而，舉凡有償交易，除確有反證足以
    認定其確係另基於某種非圖利本意而轉讓毒品之外，通常尚
    難因無法查悉其精確之販入價格，以作為是否高價賣出之比
    較，即任販賣者諉以無營利之意思，而阻卻對其販賣毒品犯
    行之追訴。本案被告與證人乙○○、丙○○間之上開毒品海
    洛因交易屬有償行為，被告於接獲證人乙○○、丙○○之電
    話後，費時、費事而分別前往上開約定之交易地點進行交易
    ，倘非有利可圖，被告應不致願意甘冒刑罰重責而為本案上
    開犯行，足認被告主觀上確有營利之意圖甚明。
  (四)綜上所述，被告上開販賣第一級毒品海洛因之犯行均堪予認
    定。此外，復有本院98年度聲監字第895 號通訊監察書1 份
    及現場搜證照片2 張附卷可稽，並有扣案之上開供被告販賣
    毒品所使用之NOKIA 廠牌行動電話1 支（含門號0000000000
    號SIM 卡1 張）可資佐證，此部分事證明確，應予依法論科
    。
三、論罪科刑部分：
  (一)按海洛因、甲基安非他命分屬毒品危害防制條例第2 條第2
    項第1 款、第2 款所定之第一級毒品、第二級毒品，不得非
    法持有、施用、販賣或轉讓。核被告甲○○如上開犯罪事實
    欄一(一)所為，係犯毒品危害防制條例第10條第1 項之施用第
    一級毒品罪及同條第2 項之施用第二級毒品罪；上開犯罪事
    實欄一(二)(1)、(2)所為，均係犯毒品危害防制條例第4 條第1
    項之販賣第一級毒品罪。
  (二)被告因施用而持有海洛因、甲基安非他命，及因販賣而持有
    海洛因之犯行，其持有之低度行為應各為施用、販賣之高度
    行為所吸收，均不另論罪。
  (三)查刑法於94年2 月2 日修正公布，並自95年7 月1 日起生效
    施行，修正後刑法刪除第56條之連續犯規定，而基於概括之
    犯意，連續數販賣毒品之行為，於刑法修正刪除連續犯規定
    之前，均依連續犯論以一罪，依該次刑法第56條修正理由之
    說明，謂：「對繼續犯同一罪名之罪者，均適用連續犯之規
    定論處，不無鼓勵犯罪之嫌，亦使國家刑罰權之行使發生不
    合理之現象」、「基於連續犯原為數罪之本質及刑罰公平原
    則之考量，爰刪除有關連續犯之規定」等語，即係將本應各
    自獨立評價之數罪，回歸本來就應賦予複數法律效果之原貌
    。而所謂集合犯是指立法者所制定之犯罪構成要件中，本就
    預定有數個同種類之行為將反覆實行之犯罪而言，將各自實
    現犯罪構成要件之反覆多數行為，解釋為集合犯，而論以一
    罪。是以對於集合犯，必須從嚴解釋，以符合立法本旨。觀
    諸毒品危害防制條例所定之販賣毒品罪之構成要件文義，實
    無從認定立法者本即預定該犯罪之本質，必有數個同種類行
    為而反覆實行之集合犯行，故販賣毒品罪，難認係集合犯。
    因此，就刑法修正施行後多次販賣毒品之犯行，採一罪一罰
    ，始符合立法本旨( 最高法院97年度臺上字第99號判決意旨
    參照) 。準此，本案被告如犯罪事實欄一(二)(1)、(2)所示2 次
    販賣第一級毒品罪之行為，當無論以接續犯或集合犯之餘地
    ，此時則應回歸一般刑法上行為單、複數之認定，而予論罪
    科刑，較稱妥適。是被告所為上開如犯罪事實欄一(一)所示施
    用第一級毒品海洛因、施用第二級毒品甲基安非命2 罪，及
    如犯罪事實欄一(二)(1)、(2)所示2 次販賣第一級毒品各罪間，
    犯意各別，行為互殊，應予分論併罰。
  (四)被告前於94年間，因施用第一、二級毒品案件，經本院以94
    年度訴字第1317號分別判處有期徒刑7 月、1 年，應執行有
    期徒刑1 年5 月確定，於96年5 月9 日執行完畢乙節，有臺
    灣高等法院被告前案紀錄表1 份在卷可憑，其於有期徒刑執
    行完畢後，5 年以內故意再犯本件有期徒刑以上之施用第一
    、二級毒品及販賣第一級毒品罪，均為累犯，除死刑、無期
    徒刑部分依法不得加重外，其餘部分則均應依刑法第47條第
    1 項規定，加重其刑。
  (五)再按刑之量定，為求個案裁判之妥當性，法律固賦予法院裁
    量權，但此項裁量權之行使，除應依刑法第57條規定，審酌
    行為人及其行為等一切情狀，為整體之評價，並應顧及比例
    原則與平等原則，使罪刑均衡，輕重得宜，以契合社會之法
    律感情。又刑法第59條規定犯罪之情狀可憫恕者，得酌量減
    輕其刑，其所謂「犯罪之情狀」，與同法第57 條 規定科刑
    時應審酌之一切情狀，並非有截然不同之領域，於裁判上酌
    減其刑時，應就犯罪一切情狀( 包括第57條所列舉之10款事
    項），予以全盤考量，審酌其犯罪有無可憫恕之事由（即有
    無特殊之原因與環境，在客觀上足以引起一般同情，以及宣
    告法定低度刑，是否猶嫌過重等等) ，以為判斷( 最高法院
    95 年 度臺上字第6157號判決意旨參照) 。查販賣第一級毒
    品罪，其法定刑為死刑、無期徒刑，別無其他自由刑之規定
    ，刑度可謂重大。然同為販賣第一級毒品之人，其原因動機
    不一，犯罪情節未必盡同，或有大盤毒梟者，亦有中、小盤
    之分，甚或僅止於吸毒者友儕間為求互通有無之有償轉讓者
    亦有之，其販賣行為所造成危害社會之程度自屬有異，法律
    科處此類犯罪，所設之法定最低本刑卻同為「死刑或無期徒
    刑；處無期徒刑者，得併科新臺幣1 千萬元以下罰金」，不
    可謂不重。於此情形，倘依其情狀處以有期徒刑，即足以懲
    儆，並可達防衛社會之目的者，自非不可依客觀之犯行與主
    觀之惡性二者加以考量其情狀是否有可憫恕之處，適用刑法
    第59條之規定酌量減輕其刑，期使個案裁判之量刑，能斟酌
    至當，符合比例原則。被告就如犯罪事實欄一(二)(1)、(2)所示
    販賣海洛因之犯行，其販賣之次數僅有2 次，又均屬小額交
    易，其販賣之數量及獲取之利益均非龐大，犯罪情節較諸販
    毒集團尚屬零星小額，且被告僅係單純販賣交易毒品，並無
    施用強暴、脅迫之不法手段，更無向購買毒品之人積極催討
    交易款項，以其情節而論，其惡性尚不如專以販賣第一級毒
    品維生之販毒集團重大，被告既非販賣毒品之大盤或中盤商
    ，其販賣第一級毒品之行為對社會整體侵害之程度尚非鉅大
    ，則被告所犯販賣第一級毒品罪，其最輕法定本刑為無期徒
    刑，本院依其客觀之犯行與主觀之惡性二者加以考量其犯罪
    情狀，認在客觀上顯非不可憫恕，以其所犯之罪之最低法定
    刑為無期徒刑而言，縱使量處法定最低刑度之無期徒刑，仍
    嫌過重，難謂符合罪刑相當性及比例原則，更無從與大毒梟
    之惡行有所區隔，爰依刑法第59條之規定，就被告如犯罪事
    實欄一(二)(1)、(2)所示販賣第一級毒品罪部分，均予以酌量減
    輕其刑，並均先加重後減輕之（法定刑為死刑、無期徒刑部
    分則僅予以減輕其刑）。
  (六)爰審酌被告曾因施用毒品犯行，經施以觀察、勒戒及強制戒
    治執行完畢，竟猶不知戒絕，復仍施用毒品，無視於毒品對
    於自身健康之戕害及國家對於杜絕毒品犯罪之禁令，惡性非
    輕，惟念其所犯為自戕行為，及未能坦認全部施用毒品之犯
    罪事實；另爰審酌被告無視於我國政府禁絕毒害之堅定立場
    ，僅圖一己私人經濟利益，任意將海洛因販賣予他人，致使
    買受之吸毒者更加產生依賴性及成癮性，戕害國民健康與社
    會治安程度至鉅，且販賣毒品乃屬萬國公罪，並減損國家國
    力、競爭力，對於違犯者不宜以輕判，以期降低毒品之氾濫
    ，兼衡被告販賣第一級毒品之數量及金額，暨其犯罪動機、
    目的、手段，及犯後未能坦認事實，未見悔意之犯後態度等
    一切情狀，分別量處如主文所示之刑，並定其應執行之刑。
  (七)沒收部分：
  1.扣案之海洛因1 包（驗餘淨重0.68公克），係被告所有欲供
    己施用等情，業據被告陳明在卷（見本院卷第40頁），而該
    包海洛因經送鑑驗結果，確檢出第一級毒品海洛因成分，亦
    已認明如前，係屬毒品危害防制條例第2 條第2 項第1 款之
    第一級毒品，且因外袋包裝與其內之海洛因粉末難以完全析
    離，俱視為一體，不問屬於犯人與否，應依毒品危害防制條
    例第18條第1 項前段之規定，於被告所犯施用第一級毒品罪
    所宣告刑項下，諭知沒收銷燬之；至於鑑驗耗用之毒品既已
    滅失，自無庸宣告沒收銷燬，附此敘明。
  2.扣案之其內殘留第一級毒品海洛因之注射針筒1 支，經送往
    行政院衛生署草屯療養院鑑定結果，確檢出海洛因乙節，已
    如前述。又前開注射針筒係被告所有供施用第一級毒品所用
    之物，亦據被告供承在卷（見本院卷第40頁、第70頁背面）
    ；而前開殘留之海洛因已與上揭注射針筒1 支無法析離，是
    前開注射針筒1 支亦應視為第一級毒品，自屬查獲之第一級
    毒品，應依毒品危害防制條例第18條第1 項前段之規定，於
    被告所犯施用第一級毒品罪所宣告刑項下，諭知沒收銷燬之
    。
  3.另扣案之注射針筒4 支，係被告所有預備供施用第一級毒品
    海洛因所用之物，業據被告供明在卷（見本院卷第40頁、第
    70頁背面、本院99年6 月24日審判筆錄第7 頁），爰依刑法
    第38條第1 項第2 款之規定，於被告所犯施用第一級毒品罪
    所宣告刑項下，併予諭知沒收。
  4.扣案之NOKIA 廠牌行動電話1 支（序號：000000000000000
    ，不含門號0000000000號SIM 卡1 張），係被告所有等情，
    已據被告陳明在卷（見本院99年6 月24日審判筆錄第5 頁）
    ，且係供聯絡販賣第一級毒品海洛因予證人乙○○、丙○○
    所使用之物，亦經本院認定如前，應依毒品危害防制條例第
    19條第1 項之規定，分別於被告所犯如犯罪事實欄一(二)(1)、
    (2)所示2 次販賣第一級毒品罪所宣告刑項下，分別宣告沒收
    。至門號0000000000號SIM 卡1 張，並非被告所申設，而係
    案外人林惠美所申設暫借予被告使用等情，業據被告陳明在
    卷（見本院99年6 月24日審判筆錄第8 頁），並有持用人資
    料1 份附卷可參（見警卷(一)第28頁），是上揭門號之晶片識
    別卡，尚難認定為被告所有之物，爰不併予宣告沒收。
  5.又毒品危害防制條例第19條第1 項規定，犯該條例第4 條至
    第9 條、第12條、第13條或第14條第1 項、第2 項之罪者，
    其供犯罪所用或因犯罪所得之財物，均沒收之。係採義務沒
    收主義，且金錢為代替物，重在兌換價值，而不在原物，自
    難拘泥於沒收原物之理論，認沒收販賣毒品所得之金錢，以
    當場查獲扣押者為限，苟能證明其為販賣毒品所得之金錢，
    均應予以沒收（最高法院92年度台上字第52 27 號判決參照
    ）。再毒品危害防制條例第19條第1 項規定犯第4 條之罪者
    ，其供犯罪所用或因犯罪所得之財物，均沒收之，如全部或
    一部不能沒收時，追徵其價額或以其財產抵償之，係刑法第
    38 條 第1 項第2 款、第3 款沒收之特別規定（最高法院95
    年度台上字第6482號判決意旨參照）。是販賣毒品所得之金
    錢，無論已否扣案，如仍屬存在，即應依法沒收。據此，被
    告分別販賣第一級毒品海洛因予乙○○、丙○○之各次所得
    各1000元，雖未扣案，然無證據證明已不存在，且既為被告
    因犯罪所得之財物，仍均應依毒品危害防制條例第19條第1
    項之規定，各於所宣告刑項下，分別諭知沒收，如全部或一
    部不能沒收時，依同條項之規定，均應以其之財產抵償之。
  6.另扣案之塑膠鏟杓3 支、塑膠管1 支、電子磅秤1 台、NOKI
    A 廠牌行動電話1 支（序號：000000000000000000，含門號
    0000000000號SIM 卡1 張）及BENK廠牌行動電話1 支（含門
    號0000000000號SIM 卡1 張），其中橘色內夾粉紅色吸管之
    塑膠鏟杓1 支及NOKIA 廠牌行動電話1 支（序號：00000000
    0000000000，不含門號0000000000號SIM 卡1 張）、BENK廠
    牌行動電話1 支（不含門號0000000000號SIM 卡1 張），雖
    均為被告所有，業據被告供明在卷（見本院99年6 月24日審
    判筆錄第5 頁），然被告否認與本案犯罪有關，卷內亦無證
    據證明該等物品與被告本案犯罪事實有關，爰不併予宣告沒
    收；至其餘塑膠鏟杓2 支、塑膠管1 支、電子磅秤1 台，被
    告均否認為其所有，且亦無證據足證為被告所有，且與被告
    本案犯罪事實有關，亦不予宣告沒收。附此敘明。
據上論斷，應依刑事訴訟法第299 條第1 項前段，毒品危害防制
條例第4 條第1 項、第10條第1 項、第2 項、第18條第1 項前段
、第19條第1 項，刑法第11條、第47條第1 項、第51條第5 款、
第59條、第38條第1 項第2 款，判決如主文。
中    華    民    國    99    年    7     月    12    日
                  刑事第十七庭  審判長法  官  陳玉聰
                                      法  官  簡芳潔
                                      法  官  劉惠娟
以上正本證明與原本無異。
如不服本判決應於收受判決後10日內向本院提出上訴書狀，並應
敘述具體理由；其未敘述上訴理由者，應於上訴期間屆滿後20日
內向本院補提理由書（均須按他造當事人之人數附繕本）「切勿
逕送上級法院」。
                                      書記官  童淑芬
中    華    民    國    99    年    7     月    12    日
附錄論罪科刑法條：
毒品危害防制條例第4 條第1 項
製造、運輸、販賣第一級毒品者，處死刑或無期徒刑；處無期徒
刑者，得併科新臺幣1 千萬元以下罰金。
毒品危害防制條例第10條
施用第一級毒品者，處6 月以上5 年以下有期徒刑。
施用第二級毒品者，處3 年以下有期徒刑。

司法院資訊處製作；財團法人民間司法改革基金會備份。
